臺灣臺中地方法院刑事判決
111年度金訴字第145號
公  訴  人  臺灣臺中地方檢察署檢察官
被      告  黃瑞成




上列被告因詐欺等案件，經檢察官提起公訴（110年度偵字第278
80號、第31980號、第34055號），被告於本院準備程序進行中，
就被訴事實為有罪之陳述，經告知簡式審判程序之旨，並聽取當
事人之意見後，本院合議庭裁定由受命法官獨任依簡式審判程序
審理，判決如下：
    主    文
黃瑞成犯附表編號1至9「宣告刑」欄所示之罪，各處該欄所示之
刑。應執行有期徒刑壹年拾月。
    犯罪事實
一、黃瑞成前因強盜案件，經臺灣高等法院臺中分院以101年度
    上訴字第304號判處應執行有期徒刑7年10月確定，入監服刑
    後，於民國104年11月4日假釋並付保護管束，於108年2月12
    日保護管束期滿，假釋未經撤銷而執行完畢。詎其仍不知悔
    改，加入真實姓名不詳暱稱「凱文」等成年人所屬詐欺集團
    ，以每包裹可得新臺幣（下同）300元之代價，擔任俗稱「
    收簿交通」或「收簿手」之工作，依「凱文」指示領取及交
    付人頭帳戶包裹，供該詐欺集團成年成員使用（黃瑞成所涉
    違反組織犯罪防制條例部分業經另行起訴），而為下列犯行
    ：
  ㈠⒈黃瑞成與所屬詐欺集團「凱文」等成年成員共同意圖為自己不
    法之所有，基於3人以上詐欺取財之犯意聯絡，先由詐欺集團
    不詳成員，於110年6月6日某時，向邱紫儀佯稱：家庭代工需
    要金融帳戶之存摺及提款卡辦理登記云云，致邱紫儀陷於錯
    誤，依指示於110年6月7日下午2時39分許，在統一超商，將
    其所申設之中國信託商業銀行帳號000000000000號帳戶（下
    稱甲帳戶）之提款卡，寄送至臺中市○區○○路0段000號統一
    超商東英門市，再由黃瑞成依「凱文」之通知，於110年6月1
    0日上午7時29分許，至上開便利商店，出面領取邱紫儀寄送之
    包裹。⒉黃瑞成於取得上開甲帳戶包裹後，復與所屬詐欺集
    團「凱文」等成年成員共同意圖為自己不法之所有，基於3人
    以上詐欺取財及一般洗錢之犯意聯絡，即依暱稱「凱文」之
    指示，將上開甲帳戶包裹放置在某置物櫃內，以供所屬詐欺
    集團作為收受詐欺贓款及掩飾、隱匿詐欺贓款去向所使用，
    而由詐欺集團不詳成員，於110年6月10日下午5時許，向洪
    立昶佯稱：可購買較便宜之手機云云，使洪立昶陷於錯誤，
    於110年6月10日下午6時2分許，匯款16,000元至甲帳戶後，
    旋遭詐欺集團不詳成員提領一空。
  ㈡⒈黃瑞成與所屬詐欺集團「凱文」等成年成員共同意圖為自己不
    法之所有，基於3人以上詐欺取財之犯意聯絡，先由詐欺集團
    不詳成員，於110年6月4日某時，向王育煬佯稱：可以辦理貸
    款云云，致王育煬陷於錯誤，依指示於110年6月4日下午6時8
    分許，在統一超商，將其所申設之台新國際商業銀行帳號00
    000000000000號帳戶（下稱乙帳戶）之提款卡，寄送至臺中
    市○區○○路0段00號1樓統一超商宜寧門市，再由黃瑞成依「
    凱文」之通知，於110年6月7日上午10時33分許，至上開便利商
    店，出面領取王育煬寄送之包裹。⒉黃瑞成於取得上開乙帳戶
    包裹後，復與所屬詐欺集團「凱文」等成年成員共同意圖為
    自己不法之所有，基於3人以上詐欺取財及一般洗錢之犯意聯
    絡，即依暱稱「凱文」之指示，將上開乙帳戶包裹放置在某
    置物櫃內，以供所屬詐欺集團作為收受詐欺贓款及掩飾、隱
    匿詐欺贓款去向所使用，而由詐欺集團不詳成員，⑴於110年
    6月7日下午8時7分許，向吳炫德佯稱：其係東海模型店客服
    人員，購物之訂單設定錯誤云云，使吳炫德陷於錯誤，於11
    0年6月7日下午8時3分許，分別匯款49,920元、29,289元至
    乙帳戶後，旋遭詐欺集團不詳成員提領一空；⑵於110年6月7
    日某時許，向黃于梵佯稱：其係東海模型店客服人員，購物
    之訂單設定錯誤云云，使黃于梵陷於錯誤，於110年6月7日
    下午8時19分許，匯款18,123元至乙帳戶後，旋遭詐欺集團
    不詳成員提領一空；⑶於110年6月7日下午7時58分許，向葉
    政軒佯稱：其係萬年東海店會計人員，購物之訂單設定錯誤
    可云云，使葉政軒陷於錯誤，於110年6月7日下午8時29分許
    、下午8時36分許，分別匯款29,986元、23,000元至乙帳戶
    後，旋遭詐欺集團不詳成員提領一空。
  ㈢黃瑞成與所屬詐欺集團「凱文」等成年成員共同意圖為自己不
    法之所有，基於3人以上詐欺取財及一般洗錢之犯意聯絡，先
    由詐欺集團不詳成員，於110年6月26日某時，向葉俊逸（其
    所涉詐欺部分，另經警調查中）陳稱：可以每帳戶每月45,0
    00元之價格，租借帳戶等語，葉俊逸為賺取該高額租金，即
    依指示於110年6月26日下午7時49分許，在桃園市○○區○○街00
    0號之統一超商，將其所申設之郵局帳號00000000000000號
    帳戶（下稱丙帳戶）之提款卡，寄送至臺中市○區○○街0段0○
    0號統一超商復慶門市，再由黃瑞成依「凱文」之通知，於1
    10年6月28日上午11時許，至上開便利商店，出面領取葉俊逸寄
    送之包裹，並於領取該丙帳戶包裹後，即依「凱文」之指示
    ，將該丙帳戶包裹放置在某置物櫃內，以供所屬詐欺集團作
    為收受詐欺贓款及掩飾、隱匿詐欺贓款去向所使用，而由詐
    欺集團不詳成員，⒈於110年6月28日下午5時15分許，向蔡友
    蓮佯稱：其係PG美人網之客服人員，購物之訂單設定錯誤云
    云，使蔡友蓮陷於錯誤，於110年6月28日下午6時6分許、6
    時8分許，匯款各49,123元、49,988元至丙帳戶後，旋遭詐
    欺集團不詳成員提領一空；⒉於110年6月28日下午7時22分許
    ，向葉竹芸佯稱：其係生活倉庫之客服人員，購物之訂單設
    定錯誤云云，使葉竹芸陷於錯誤，於110年6月28日下午7時5
    6分許，匯款8,988元至丙帳戶後，旋遭詐欺集團不詳成員提
    領一空；⒊於110年6月28日下午6時10分許，向薛鴻賓佯稱：
    其係蝦皮購物網之客服人員，購物之訂單設定錯誤可云云，
    使薛鴻賓陷於錯誤，於110年6月28日下午7時37分許，匯款1
    5,985元至丙帳戶後，旋遭詐欺集團不詳成員提領一空。
二、案經洪立昶、吳炫德、黃于梵、葉政軒、蔡友蓮、葉竹芸、
    薛鴻賓告訴暨臺中市政府警察局第三分局報告臺灣臺中地方
    檢察署檢察官偵查起訴。
    理    由
一、本件被告所犯係死刑、無期徒刑或最輕本刑為三年以上有期
    徒刑或高等法院管轄第一審案件以外之罪，其於準備程序期
    日就被訴事實為有罪之陳述，經本院告知簡式審判程序之旨
    ，並聽取公訴人及被告之意見後，依刑事訴訟法第273條之1
    第1項規定，裁定由受命法官獨任進行簡式審判程序，且依
    同法第273條之2規定，不適用傳聞法則有關限制證據能力之
    相關規定，合先敘明。
二、上揭犯罪事實，業據被告黃瑞成於警詢時、偵查中、本院準
    備程序及審理時坦承不諱（見偵34055卷P29至35、P99至100
    、偵27880卷P25至37、P135至139、偵31980卷P31至45、本
    院卷P96、P114），且就犯罪事實一㈠部分，有被害人邱紫儀
    及告訴人洪立昶於警詢時之證述可按(見偵34055卷P45至47
    、P57至59)，及110年7月14日偵查報告書、被害人邱紫儀之
    報案資料即內政部警政署反詐騙諮詢專線紀錄表、臺南市政
    府警察局第五分局實踐派出所受理各類案件紀錄表、告訴人
    洪立昶提出之匯款單、LINE對話紀錄、監視器錄影翻拍照片
    (見偵34055卷P25至27、P49至50、P51、P61、P61至63、P77
    至93)、甲帳戶開戶資料及交易明細表(見核交3131卷P9至13
    )附卷可佐;就犯罪事實一㈡部分，有被害人王育煬及告訴人
    吳炫德、黃于梵、葉政軒於警詢時之證述可按(見偵27880卷
    P39至41、P171至175、P184至185、P205至207)，及110年7
    月22日職務報告、被害人王育煬提出之包裹寄送資料、寄出
    包裹交貨便單、LINE對話紀錄、監視器錄影翻拍照片、告訴
    人黃于梵提出之匯款資料、告訴人葉政軒提出之匯款資料、
    乙帳戶開戶資料及交易明細(見偵27880卷P43、P45、P69至9
    3、P47至67、P191、P201、P211至218)附卷可佐;就犯罪事
    實一㈢部分，有證人葉俊逸及告訴人蔡友蓮、葉竹芸、薛鴻
    賓於警詢時之證述可按(見偵31980卷P47至57、P119至123、
    P145至147、核交2889卷P18至20)，及110年7月22日職務報
    告、證人葉俊逸提出之包裹寄送資訊、監視器錄影翻拍照片
    、告訴人蔡友蓮提出之合庫銀行帳戶封面及內頁交易(見偵3
    1980卷P29、P59、P61至73、P131至133)、丙帳戶開戶資料
    及交易明細、告訴人薛鴻賓提出之匯款資料、臺中銀行存摺
    封面(見核交2889卷P9至13、P26、P27)附卷可佐。足認被告
    前揭任意性自白與事實相符，堪予採信。是本案事證明確，
    被告上開犯行，洵堪認定，應依法論罪科刑。
三、論罪科刑
  ㈠罪名及罪數
　⒈核被告黃瑞成就犯罪事實一㈠⒈、一㈡⒈所為，均係犯刑法第339
    條之4第1項第2款之三人以上共同犯詐欺取財罪;就犯罪事實
    一㈠⒉、一㈡⒉⑴、一㈡⒉⑵、一㈡⒉⑶、一㈢⒈、一㈢⒉、一㈢⒊所為，均
    係犯刑法第339條之4第1項第2款之三人以上共同犯詐欺取財
    罪及洗錢防制法第14條第1項之一般洗錢罪。又被告就犯罪
    事實一㈠⒈、一㈡⒈所為，係以其領取帳戶包裹之行為，實行詐
    取帳戶資料犯行，單就詐取帳戶資料之犯行而言(按詐欺集
    團經被告取得帳戶資料後所實行詐欺金錢等犯行，係不同犯
    行，且已另論詐欺、一般洗錢等罪名)，並未涉及掩飾、隱
    匿不法犯罪所得或金流去向，是其此部分犯行顯與一般洗錢
    之構成要件有所不符，公訴意旨認被告此部分犯行亦涉及一
    般洗錢罪名，容有誤會，附此敘明。再起訴書雖未敘及犯罪
    事實一㈢⒈告訴人蔡友蓮於110年6月28日下午6時6分許受騙匯
    款49,123元至丙帳戶乙事，惟此部分事實與起訴之犯罪事實
    一㈢⒈告訴人蔡友蓮受騙事實，為屬事實上一罪關係，為起訴
    效力所及，本院自得補充後一併審理之，亦附此敘明。
  ⒉被告與所屬詐欺集團「凱文」等成年成員間就上開犯行，均
    有犯意聯絡及行為分擔，應依刑法第28條規定，論以共同正
    犯。
　⒊被告就犯罪事實一㈠⒉、一㈡⒉⑴、一㈡⒉⑵、一㈡⒉⑶、一㈢⒈、一㈢⒉、
    一㈢⒊犯行，均係以1行為觸犯均係犯加重詐欺及一般洗錢2罪
    名，為想像競合犯，均應依刑法第55條前段規定，從較重之
    加重詐欺罪處斷。　
　⒋被告就犯罪事實一㈠⒈、一㈠⒉、一㈡⒈、一㈡⒉⑴、一㈡⒉⑵、一㈡⒉⑶、
    一㈢⒈、一㈢⒉、一㈢⒊等9次犯行，係與所屬詐欺集團成員共同
    詐害被害人邱紫儀等9名被害人，犯意各別，且侵害不同法
    益，應分論併罰。
  ㈡刑之加重及減輕
　⒈被告前因強盜案件，於108年2月12日受犯罪事實欄所載有期
    徒刑執行完畢等情，有臺灣高等法院被告前案紀錄表在卷可
    考，有臺灣高等法院被告前案紀錄表在卷可考，其於該有期
    徒刑執行完畢後，5年內故意再犯本案有期徒刑以上之罪，
    為累犯，又被告所犯上開案件與本案同為財產犯罪，可見其
    於受上開案件處罰後再犯本案，有刑罰反應力薄弱情形，且
    具特別惡性，自應依刑法第47條第1項之規定，加重其本案
    各犯行之刑度。
  ⒉按「犯前2條之罪（即洗錢防制法第14條之一般洗錢罪、同條
    例第15條之特殊洗錢罪），在偵查或審判中自白者，減輕其
    刑」，洗錢防制法第16條第2項分別有明定。查被告於偵查
    或審判中自白本案一般洗錢犯行，已如前述，爰就其本案所
    涉一般洗錢犯行部分，依上開規定，減輕其刑，併依刑法第
    71條1項規定，就其本案同有上開加重、減輕事由犯行部分
    ，先加後減之。
　㈢爰以被告之責任為基礎，審酌：1.被告不思依循正途獲取所
    需，為貪圖不法錢財，擔任詐欺集團「收簿交通」或「收簿
    手」之工作，出面領取他人帳戶資料，並交付帳戶資料供作
    收受及掩飾、隱匿詐欺贓款所使用，造成被害人等受有財產
    上損失，且使檢警難以追查詐欺贓款去向，價值觀念顯有偏
    差，所為殊值非難。2.被告坦承犯行之犯後態度。3.被告自
    陳之智識程度、家庭經濟狀況（見本院卷P115）暨其參與分
    工行為、所生實害情形等一切情狀，各量處如主文所示之刑
    ，並考量各犯行時間相近、手段雷同、部分犯行之行為有所
    關聯重疊而為整體評價，定其應執行之刑。
  ㈣本案並無事證證明被告有實際獲取分工報酬之情形，是尚不
    生沒收犯罪所得問題，附此敘明。
據上論斷，應依刑事訴訟法第273條之1第1項、第299條第1項前
段，洗錢防制法第14條第1項、第16條第2項，刑法第11條、第28
條、第339條之4第1項第2款、第55條前段、第47條第1項、第51
條第5款，刑法施行法第1條之1第1項，判決如主文。
本案經檢察官楊順淑提起公訴，檢察官林卓儀到庭執行職務。
中　　華　　民　　國　　111 　年　　3 　　月　　3 　　日
                  刑事第二庭    法  官  王振佑
以上正本證明與原本無異。
如不服本判決應於收受判決後20日內向本院提出上訴書狀，並應
敘述具體理由；其未敘述上訴理由者，應於上訴期間屆滿後20日
內向本院補提理由書（均須按他造當事人之人數附繕本）「切勿
逕送上級法院」。
                                書記官  王淑燕
中　　華　　民　　國　　111 　年　　3 　　月　　3　　日
附表:
編號 犯罪事實 宣告刑 1 犯罪事實一㈠⒈ 黃瑞成共同犯刑法第三三九條之四第一項第二款之罪，累犯，處有期徒刑壹年壹月。 2 犯罪事實一㈠⒉ 黃瑞成共同犯刑法第三三九條之四第一項第二款之罪，累犯，處有期徒刑壹年壹月。 3 犯罪事實一㈡⒈ 黃瑞成共同犯刑法第三三九條之四第一項第二款之罪，累犯，處有期徒刑壹年壹月。 4 犯罪事實一㈡⒉⑴ 黃瑞成共同犯刑法第三三九條之四第一項第二款之罪，累犯，處有期徒刑壹年貳月。 5 犯罪事實一㈡⒉⑵ 黃瑞成共同犯刑法第三三九條之四第一項第二款之罪，累犯，處有期徒刑壹年壹月。 6 犯罪事實一㈡⒉⑶ 黃瑞成共同犯刑法第三三九條之四第一項第二款之罪，累犯，處有期徒刑壹年貳月。 7 犯罪事實一㈢⒈ 黃瑞成共同犯刑法第三三九條之四第一項第二款之罪，累犯，處有期徒刑壹年貳月。 8 犯罪事實一㈢⒉ 黃瑞成共同犯刑法第三三九條之四第一項第二款之罪，累犯，處有期徒刑壹年壹月。 9 犯罪事實一㈢⒊ 黃瑞成共同犯刑法第三三九條之四第一項第二款之罪，累犯，處有期徒刑壹年壹月。 
附錄論罪科刑法條:
刑法第339條之4第1項
犯第 339 條詐欺罪而有下列情形之一者，處 1 年以上 7 年以
下有期徒刑，得併科 1 百萬元以下罰金：
一、冒用政府機關或公務員名義犯之。
二、三人以上共同犯之。
三、以廣播電視、電子通訊、網際網路或其他媒體等傳播工具，
    對公眾散布而犯之。
洗錢防制法第14條第1項
有第二條各款所列洗錢行為者，處 7 年以下有期徒刑，併科新
臺幣 5 百萬元以下罰金。